臺灣新北地方法院民事判決
109年度重訴字第540號
原      告  王宇蓁  
訴訟代理人  陳立曄律師
            吳品嫺律師
            陳君沛律師                      
上  一  人
複  代理人  齊偉蓁律師                    
            陳柔蓉律師                    
被      告  楊月秀  
訴訟代理人  許繼中律師
            黃國益律師
上  一  人                      
複  代理人  莊景智律師                      
上列當事人間請求返還價金事件，經本院於民國111年6月1日言
詞辯論終結，判決如下：
    主      文
原告之訴及假執行之聲請均駁回。
訴訟費用由原告負擔。
    事實及理由
壹、程序方面：
　　按訴狀送達後，原告不得將原訴變更或追加他訴，但擴張或
    減縮應受判決事項之聲明者，不在此限，民事訴訟法第255
    條第1項第3款定有明文。經查，本件原告起訴聲明原係：【
    先位聲明】㈠被告應給付原告新臺幣（下同）5,600萬元，及
    自起訴狀繕本送達翌日起至清償日止，按週年利率5％計算之
    利息。㈡願供擔保，請准宣告假執行。【備位聲明】㈠被告應
    給付原告1萬元，及自起訴狀繕本送達翌日起至清償日止，
    按週年利率5％計算之利息。㈡願供擔保，請准宣告假執行。
    （見本院卷㈠第9頁）。嗣於民國111年4月28日具狀變更聲明
    為：【先位聲明】㈠被告應給付原告5,600萬元，及自起訴狀
    繕本送達翌日起至清償日止，按週年利率5％計算之利息。㈡
    願供擔保，請准宣告假執行。【備位聲明】㈠被告應給付原
    告376萬638元，及自起訴狀繕本送達翌日起至清償日止，按
    週年利率5％計算之利息。㈡願供擔保，請准宣告假執行（見
    本院卷㈡第340頁）。經核原告所為上開訴之變更，屬擴張應
    受判決事項之聲明，揆諸上開法律規定，應予准許。
貳、實體方面：
一、原告主張：
　㈠先位部分：原告透過永慶房屋仲介股份有限公司（下稱永慶
    房屋公司）之業務主任鄭均宇居間仲介，以總價2,800萬元
    向被告購買門牌號碼新北市○○區○○路000號2樓之1號房屋（
    權利範圍為全部，下稱系爭房屋）及該房屋所坐落之新北市
    ○○區○○段0地號土地（權利範圍為246/10000，下稱系爭土地
    ，與系爭房屋合稱系爭房地），並於108年5月4日簽立不動
    產買賣契約書（下稱系爭契約）。原告已付訖價金，被告則
    於108年7月2日將系爭房地所有權移轉登記予原告指定之登
    記名義人蔡東森，並於108年7月17日交屋。仲介介紹原告購
    買系爭房地時，系爭房屋外張貼系爭房屋為三角窗金店面之
    路面廣告，且兩造簽訂之系爭契約附有產權調查表及標的物
    現況說明書，於產權調查表中建物標示處之建物型態載明「
    區分所有建物店面（店鋪）」等字樣，而標的物現況說明書
    第1項次中本標的現況用途，被告亦勾選為店面使用，可知
    被告已明確表示系爭房地得作為店面使用無疑。詎料原告就
    系爭房地欲出租他人作為補習班、診所使用、收益時，經告
    知系爭房屋之2樓電梯旁之大門經被告改建，有室內設計與
    原始竣工圖不符之瑕疵，顯不能向新北市政府申請設立登記
    ，然被告卻從未告知原告上情，於系爭契約上亦未註明，致
    原告花費2,800萬元之高價買受系爭房地，卻不能作為店面
    出租使用。被告於締約時故意隱瞞有關其未向主管機關申請
    即擅自施作室內設計變更之重要交易資訊，造成原告陷於錯
    誤，誤信系爭房屋可合法營業，始同意以2,800萬元購買系
    爭房地，此一情狀客觀上足以使系爭房屋之價值、通常效用
    及契約預定效用大為減損，已構成重大之瑕疵至明。爰依民
    法第92條、第226條、第256條、第354條、第359條規定、系
    爭契約第12條第3項後段約定，請求被告返還系爭契約之價
    金2,800萬元，並給付違約金2,800萬元，共計5,600萬元。
　㈡備位部分：原告向被告購買預定作為營業使用之系爭房屋，
    被告交付系爭房屋予原告後，詎料，有意承租之人均告知系
    爭房屋不得作為營業使用，若向新北市政府申請立案，將因
    系爭房屋之室內設計不符建築法規而遭駁回申請，造成原告
    之系爭房屋無法出租，而蒙受鉅額之租金損失，顯無契約預
    定之作為店面使用之效用，且原告若知上開瑕疵即無購買意
    願，又系爭房屋之瑕疵並非簡易修繕即可除去，即使修繕仍
    須經區分所有權人同意，系爭房屋顯不具作為店面所應有之
    價值、效用、或品質，難認可達成締約預定之目的，符合民
    法第354條重大物之瑕疵無疑。從而，原告得依民法第359條
    規定，行使價金減少請求權。又被告之給付顯然不符債之本
    旨，且系爭房屋之瑕疵屬於無法補正之瑕疵，故原告應得請
    求被告賠償系爭房屋交易價值減損之差額。爰依民法第359
    條、第179條、第227條，請求被告返還減少之價金或給付損
    害賠償376萬638元。
　㈢並聲明：
　⒈先位聲明：
　⑴被告應給付原告5,600萬元，及自起訴狀繕本送達翌日起至清
    償日止，按週年利率5％計算之利息。
　⑵願供擔保，請准宣告假執行。
　⒉備位聲明：
　⑴被告應給付原告376萬638元，及自起訴狀繕本送達翌日起至
    清償日止，按週年利率5％計算之利息。
　⑵願供擔保，請准宣告假執行。　　
二、被告則以：兩造於108年5月4日簽立系爭契約前，未曾就系
    爭房地之使用為任何約定或保證，且系爭房屋雖於使用執照
    上登記為「G2辦公室」之用途，然系爭房地於101年間起均
    出租予第三人設為營業地址並為事業經營之用。又被告在10
    7年下半年間起委由永慶房屋公司銷售系爭房地時，即已據
    實告知系爭房地存有「外梯增建」及「陽台外推」等違章建
    築情事而未有任何隱瞞，原告於簽立系爭契約前，已知悉系
    爭房地有陽台外推及外梯等變更設計並仍願意買受。況且外
    梯增建工程係增加系爭房地商業利用價值之有益工程，並不
    會減少系爭房地之利用價值等語，資為抗辯。並聲明：㈠原
    告之訴駁回。㈡如受不利判決，願供擔保請准宣告免為假執
    行。
三、不爭執事項：
　㈠被告於107年間起委託永慶房屋公司銷售系爭房地，並於初次
    委託時在系爭房地「標的物現況說明書」項次14：「是否有
    增建部分」欄位，勾選：是。於備註說明之「其他」欄位手
    寫：「外梯增建」，後又於108年1月2日在另一紙「標的物
    現況說明書」項次14：「是否有增建部分」欄位，勾選：是
    。於備註說明欄位勾選：「陽台外推」等情。
　㈡原告透過永慶房屋公司之居間仲介，以總價2,800萬元向被告
    購買系爭房地，並於108年5月4日簽立系爭契約。原告已付
    訖價金，被告則於108年7月2日將系爭房地所有權移轉登記
    予原告指定之登記名義人蔡東森，並於108年7月17日交屋。
    兩造簽訂系爭契約附有產權調查表及標的物現況說明書，於
    產權調查表中建物標示處之「建物型態：區分所有建物店面
    （店鋪）」，「三、重要注意事項」記載：「本案建物現況
    有陽台外推之情事，增建部分依現況移轉」、「本案建物現
    況有外梯增建之情事，增建部分依現況移轉」、「本案主要
    用途『辦公室』，係依建物測量成果圖登載為依據」等文字，
    並附有載明：「主要用途：辦公室」之臺北縣中和地政事務
    所建物測量成果圖、及載有：「使用執照字號：84永使字第
    634號」之建物謄本。而標的物現況說明書第1項次中本標的
    現況用途，被告亦勾選為店面使用。系爭契約、增補契約及
    不動產說明書等文書之簽名，均為兩造或其代理人所簽立。
　㈢系爭房地於兩造簽立系爭契約前，曾供訴外人科林儀器股份
    有限公司永和門市部、亞瑟造型髮藝髮廊、月海會館等營業
    人作為營業登記地址，現係登記為明碁電子股份有限公司之
    營業登記地址。
　㈣系爭房地之原始2樓大門有經過變更、陽台外推、外梯增建，
    不符合使用執照原核准之竣工圖。
　㈤系爭契約第2條第1項、第11條第2項各記載：「本買賣標的物
    （即系爭房地）現況如有以下增建或占用部分，依現時法令
    無法登記，甲（即原告）乙（即被告）雙方約定依現況移轉
    ，甲方（即原告）變更現況使用，其權利義務業經雙方約定
    如下：一、增建或佔有範圍：陽台外推、其他：外梯增建」
    、「本買賣標的物未點交前，其室內外門窗廚廁及分享公共
    設施等定著物（含鐵窗、鐵門），以及移交前增建部分，乙
    方（即被告）自本契約成立之日起均不得任意取卸破壞，依
    原狀移交甲方（即原告），現有附屬水電衛生設備亦應恢復
    或保持正常使用狀態。」等文字。
　㈥系爭契約第3條載明：「甲方（即原告）於簽約前已至標的物
    （即系爭房地）所在地現場詳細檢視，並充分瞭解永慶房屋
    仲介股份有限公司提供之不動產說明書及產權等相關資料無
    誤」、及增補契約上第1點、第2點記載：「一、甲方（即原
    告）已至現場查看，現況承租方已退租。二、本案外梯增建
    有同意書協議，乙方（即被告）應於用印前交付同意書正本
    予永慶房屋保管，並於列為交於文件於交屋時交付甲方（即
    原告）收執。」等文字。
　㈦原告以被告故意隱瞞系爭房地之瑕疵，造成原告陷於錯誤而
    簽訂系爭契約為由，於108年12月23日委請律師發函通知被
    告。
　㈧原告以起訴狀繕本送達作為撤銷、解除系爭契約之意思表示
    ，被告於109年6月12日收受起訴狀。
四、本件爭點：
　㈠原告先位聲明主張被告於締約時故意隱匿系爭房地目前之使
    用執照類別為「辦公室」，不能作為「店鋪」使用，且系爭
    房地有原始2樓大門改建，不符合原核准圖說之瑕疵，故不
    能申請類別變更，被告仍於系爭契約、委請仲介張貼路面廣
    告標示系爭房地為「店面」，致使原告陷於錯誤，原告得依
    民法第92條詐欺意思表示之規定，主張撤銷締結系爭契約之
    意思表示，並依民法第179條、第114條第2項準用第113條、
    第259條之規定，請求被告返還價金2,800萬元，是否有理由
    ？
　㈡原告先位聲明主張系爭房地有不能作為「店鋪」使用之契約
    預定效用瑕疵，及系爭房地有原始2樓大門改建，不符合原
    核准圖說之通常效用瑕疵，後者若要進行改善工程，因梯廳
    共用牆面屬於公寓大廈之共用部分，需經過區分所有權人同
    意才可施工，系爭房屋之瑕疵非簡易修繕即可，原告須隨時
    承受系爭房屋遭人舉報而拆除大門及無法出租損失，故依照
    民法第359條規定向被告解除系爭契約，並請求被告返還價
    金2,800萬元，是否有理由？
　㈢原告先位聲明主張被告交付系爭房屋後，因系爭房地有原始2
    樓大門改建，不符合原核准圖說之瑕疵，原告無法出租予第
    三人做營業使用，被告之給付不符合債之本旨，若要進行改
    善工程，因梯廳共用牆面屬於公寓大廈之共用部分，需經過
    區分所有權人同意才可施工，事實上顯難達成，屬於不能補
    正之瑕疵。原告自得依給付不能之規定行使權利，依民法第
    226條、第256條規定，向被告主張解除系爭契約，並請求被
    告返還價金2,800萬元，是否有理由?
　㈣原告先位聲明主張被告因無法依約交付合於系爭契約之房屋
    ，自有違反買賣契約給付義務之違約情事，是原告得依系爭
    契約第12條第3項後段約定，請求被告給付予原告所收款項
    相同之違約金即2,800萬元，是否有理由?
　㈤原告備位聲明主張若原告不得解除系爭契約，因系爭房地有
    原始2樓大門改建，不符合原核准圖說之瑕疵，原告得依民
    法第359條規定請求減少價金，並依民法第179條規定請求被
    告返還該部分之價金376萬638元，是否有理由?
　㈥原告備位聲明主張若原告不得解除系爭契約，因被告交付之
    系爭房地有原始2樓大門改建，不符合原核准圖說之瑕疵，
    被告自有違反買賣契約給付義務之違約情事，故原告依照民
    法第227條規定，請求被告賠償系爭房地交易價值減損差額3
    76萬638元，是否有理由?
五、得心證之理由：
　㈠原告先位聲明依民法第92條，主張撤銷締結系爭契約之意思
    表示，並依民法第179條、第114條第2項準用第113條、第25
    9條之規定，請求被告返還價金2,800萬元，為無理由：
　⒈按民法上所謂詐欺，係欲相對人陷於錯誤，故意示以不實之
    事，令其因錯誤而為意思之表示（最高法院56年台上字第33
    80號判決意旨參照）。復按被詐欺而為意思表示者，依民法
    第92條第1項之規定，表意人固得撤銷其意思表示，惟主張
    被詐欺而為表示之當事人，應就此項事實負舉證之責任（最
    高法院44年台上字第75號判決意旨參照）。再按民法第92條
    第1項前段規定，因被詐欺而為意思表示者，表意人得撤銷
    其意思表示，其所欲保護之法益為表意者意思表示形成過程
    之自由，且所稱詐欺行為，係指對於表意人意思形成過程屬
    於重要而有影響之不真實事實，表示其為真實，而使他人陷
    於錯誤、加深錯誤或保持錯誤者而言，不包括就行為對象（
    事或物）之特性為不實或誇大之陳述，欲以價值判斷影響表
    意人決定自由之情形。至不真實之事實是否重要而有影響意
    思之形成，應以該事實與表意人自由形成意思之過程有無因
    果關係為斷（最高法院100年度台上字第858號判決意旨參照
    ）。原告主張受詐欺而簽訂系爭契約，為被告所否認，則原
    告應就被告詐欺其購買系爭房地之事實負舉證責任。
　⒉原告固主張被告就系爭房地之使用執照類別為建築法第73條
    建築物使用類組中之「G2辦公室」，而非「G3店鋪」一事有
    所隱匿，系爭房地實際上無法依約定作為店鋪出租於補習班
    、診所等營業使用等情。惟查，系爭契約所附產權調查表及
    標的物現況說明書，產權調查表中建物標示之建物型態雖記
    載為「區分所有建物店面（店鋪）」，且標的物現況說明書
    第1項次之標的現況用途亦經被告勾選為「店面」，有系爭
    契約書附產權調查表、標的物現況說明書（見本院卷㈠第59
    頁、第61頁）在卷可憑，然此處建物型態及標的現況用途所
    謂之「店面」，係指系爭房屋之使用現況為店面，與建物使
    用執照記載類別尚屬有別，自難僅以上開建物型態及標的現
    況用途之標示與系爭房地於建築法第73條建築物使用類組之
    分類不同，即謂被告有隱匿之情事。況系爭契約所附建物測
    量成果圖、產權調查表之「三、重要注意事項」皆有清楚標
    示系爭房地主要用途為「辦公室」，有系爭房地不動產說明
    書之產權調查表及測量成果圖各1份（見本院卷㈠第190頁、
    第205頁）在卷可稽，且系爭契約、增補契約及不動產說明
    書既經原告親自簽名（見本院卷㈠第171頁至第173頁、第187
    頁），原告自不得於事後再諉為不知或遭詐欺。復經證人即
    買方仲介鄭均宇到庭證稱：兩造簽約時，我有提供系爭房屋
    的使用執照給原告跟訴外人蔡東森看，也有告知系爭房屋登
    記用途為「辦公室」。就我所知原告購買系爭房屋是要當作
    店面出租使用，我所說的店面是口語化的店面，因為實務上
    很多店面的使用執照都不是寫店鋪或辦公室，甚至有可能是
    一般住家，但我們還是會註明使用執照內容等語（見本院卷
    ㈠第320頁至第322頁）；證人即賣方仲介劉詩楚證稱：不動
    產說明書是由公司調查完製作，製作完成後，裡面會檢附使
    用執照，簽約時會告知原告系爭房屋用途登記為辦公室等語
    （見本院卷㈠第332頁），互核上開證人所述與系爭契約、增
    補契約及不動產說明書內容大致相符，堪予採信，益徵原告
    於購買系爭房地時，有經仲介告知系爭房地使用執照之登記
    用途為「辦公室」等情，被告就系爭房地之登記用途自無隱
    匿可言。
　⒊原告另主張其買受系爭房地時有表明欲出租他人作為補習班
    、診所營業使用，被告故意隱瞞系爭房地無法作為店面出租
    使用等語。然查，細繹系爭契約內並無特別約定系爭房地可
    作為出租補習班、診所等特定用途，亦無保證系爭房地必能
    出租於補習班、診所等特定事業營業使用之約定，且系爭契
    約之不動產說明書亦有記載：「買方就承購本標的物若欲供
    營業用途時，請務必自行確認本標的是否符合相關法規及主
    管機關包括但不限於辦理公司、商業及其他工商、營業登記
    等各相關單位（例：稅捐、都市計畫、建築、商業、消防、
    衛生等...會辦單位）所定應審查事項（例：營業場所土地
    使用分區管制、道路臨接寬度等...）及相關法令。永慶房
    屋不保證本標的物一定可辦理公司、商業及其他工商、營業
    登記等，且符合各相關法規及主管機關單位之審查標準。」
    等語（見本院卷㈠第192頁），足認兩造間應無約定系爭房屋
    可作為補習班、診所營業之用。參以證人即買方仲介鄭均宇
    證稱：兩造並無約定系爭房屋可作為出租於「補習班、診所
    」等營業之用，我們當時只有建議原告找好的承租方，例如
    補習班、診所或連鎖行業，但是我們沒有保證一定可以做那
    些承租方。因為是否可以實際營業，承租方要問過建築師或
    會計師，才能知道是否能做，且這部分也不是我們的專業，
    我們不會去承諾等語（見本院卷㈠第319頁至第320頁）；證
    人即永慶房屋公司新店店面店長丁宏二證稱：原告表示要買
    系爭房屋用來收租使用，沒有特別指定用途是什麼店面。被
    告也沒有特別表示說買受系爭房屋一定可以做特定的店面，
    只說之前做過助聽器、按摩店。兩造當時沒有約定系爭房屋
    可作為出租於「補習班、診所」等營業之用，有建議可以找
    補習班或診所等比較穩定的承租方，但找到的承租人還是要
    去詢問會計師、建築師能不能做，沒有保證一定能做補習班
    使用等語（見本院卷㈠第325頁至第326頁）；證人即賣方仲
    介劉詩楚證稱：兩造於簽約前或簽約時，被告沒有約定系爭
    房屋可作為出租於補習班、診所等營業之用等語（見本院卷
    ㈠第331頁）；佐以證人即系爭房地買受之登記名義人蔡東森
    亦證稱：仲介說出租給補習班、診所，但沒有說保證或不保
    證等語（見本院卷㈠第493頁），互核上開證人所述可知，兩
    造於買賣系爭房地時，被告亦無向原告保證系爭房地一定可
    作為補習班、診所等特定事業之店面使用，故被告自無詐稱
    系爭房地得出租於補習班、診所營業使用，而使原告陷於錯
    誤之情事。且查，系爭房地於原告承買前，曾供科林儀器股
    份有限公司、亞瑟造型髮藝髮廊及月海會館等商家登記為營
    業地址，並實際為營業使用一節，此經被告提出上開商家之
    經濟部商工登記公示資料等件（見本院卷㈠第139頁至第149
    頁）存卷可稽，且為兩造所不爭執（參不爭執事項㈢），足
    認系爭房地客觀上確可作為商業店面營業之用，故原告主張
    被告故意隱瞞系爭房地無法作為店面出租使用一節，並不足
    採。
　⒋原告復主張被告隱匿系爭房地有原始2樓大門改建，不符合原
    核准圖說之瑕疵，致使原告陷於錯誤等情。惟查，系爭契約
    第2條第1項約定：「本買賣標的物現況如有以下增建或占用
    部分，依現時法令無法登記，甲（即原告，下同）乙（即被
    告，下同）雙方約定依現況移轉，甲方不得變更現況使用，
    其權利義務業經雙方約定如下：一、增建或佔有範圍：陽台
    外推、其他：外梯增建」；第3條約定：「甲方於簽約前已
    至標的物所在地現場詳細檢視，並充分瞭解永慶房屋仲介股
    份有限公司提供之不動產說明書及產權等相關資料無誤」；
    第11條第2項約定：「本買賣標的物未點交前，其室內外門
    窗廚廁及分享公共設施等定著物（含鐵窗、鐵門），以及移
    交前增建部分，乙方自本契約成立之日起均不得任意取卸破
    壞，依原狀移交甲方，現有附屬水電衛生設備亦應恢復或保
    持正常使用狀態。」等文字，有系爭契約1份（見本院卷㈠第
    42頁、第44頁，參不爭執事項㈤、㈥）在卷可證，足認原告承
    買系爭房地時即已知悉系爭房地有陽台外推、外梯增建等增
    建部分，且原告有到現場詳細檢視系爭房地承買時之狀況，
    兩造並有約定以簽約時現狀移交系爭房地，則兩造既已就系
    爭房地之狀態約定明確，被告於系爭契約中亦未曾保證系爭
    房地未經大門改建或符合原核准圖說（竣工圖或使照圖），
    尚難認被告有何隱匿系爭房地大門改建、不符合原核准圖說
    之情事，是原告此部分主張，亦無足採。綜上，原告主張受
    被告詐欺而欲撤銷締約之意思表示，並請求被告返還買受系
    爭房地之買賣價金一節，為無理由。
　㈡原告先位聲明依民法第359條規定，向被告解除系爭契約，並
    請求被告返還價金2,800萬元，為無理由：
　⒈按物之出賣人對於買受人，應擔保其物依第373條之規定危險
    移轉於買受人時無滅失或減少其價值之瑕疵，亦無滅失或減
    少其通常效用或契約預定效用之瑕疵；出賣人並應擔保其物
    於危險移轉時，具有其所保證之品質；買賣因物有瑕疵，而
    出賣人依前5條之規定，應負擔保之責者，買受人得解除其
    契約或請求減少其價金。但依情形，解除契約顯失公平者，
    買受人僅得請求減少價金，民法第354條第1項前段、第2項
    、第359條分別定有明文。前揭法條所謂物之瑕疵，係指買
    賣標的物現有之品質與應有之品質不符，而其不符不利於買
    受人而言。而決定應有品質之順序，首為當事人所保證之品
    質，再為契約所預定之效用或價值，最後為通常效用或價值
    。是買受人受領買賣標的物後，主張物之瑕疵擔保權利，而
    出賣人否認有物之瑕疵時，應先由買受人就瑕疵存在之事實
    ，負舉證之責，必須證明其為真實後，出賣人就其否認之事
    實，始負證明責任。本件原告主張系爭房地有不能作為店鋪
    使用、原始2樓大門改建而不符合原核准圖說等瑕疵，自應
    由原告就上開瑕疵存在負舉證責任。
  ⒉經查，系爭房屋於原告承買前曾多次供不同商家實際營業使
    用，並經登記為營業地址，且兩造買賣系爭房地時，已於系
    爭契約內清楚約定系爭房地有陽台外推、外梯增建之情事，
    並以簽約時之現況交屋，復經原告親自至現場檢視系爭房地
    狀態等情，業如前述，已難認系爭房屋有何原告所稱不能作
    為店鋪使用之瑕疵，原告復未舉證證明兩造約明系爭房地需
    符合使用執照之原核准竣工圖（或使照圖）方為買賣，且系
    爭房地原始2樓大門即便經過改建，亦無影響系爭房地之通
    常效用或價值（理由詳下述㈤），則原告主張依物之瑕疵擔
    保規定解除契約並請求被告返還價金，為無理由。
　㈢原告先位聲明依民法第226條、第256條規定，向被告主張解
    除系爭契約，並請求被告返還價金2,800萬元，為無理由：
    按因可歸責於債務人之事由，致為不完全給付者，債權人得
    依關於給付不能之規定行使其權利；因可歸責於債務人之事
    由，致給付不能者，債權人得解除其契約，民法第227條第1
    項準用同法第226條第1項、第256條定有明文。本件原告主
    張系爭房地因2樓大門改建，不符合原核准圖說，使原告無
    法出租予第三人做營業使用，是被告之給付不符合債之本旨
    等語。然查，系爭契約中已清楚載明系爭房地有外梯增建等
    增建部分，並約定以系爭房地簽約時之現狀交屋，且系爭房
    地實際上可供營業使用，業如前述，且系爭房地2樓大門改
    建之目的即為便利使用增建外梯，換言之，系爭房地外梯增
    建後，必定需變更2樓大門位置方能使用增建外梯，外梯增
    建與2樓大門改建乃屬同一增建行為，構造上及使用上難以
    分離，則於兩造簽約時系爭房地既已存在2樓大門改建與原
    核准竣工圖不符之情事，經原告至現場檢視確認使用現況後
    ，被告以簽約時之現實狀態交付系爭房地予原告，其給付即
    與債之本旨相符，是原告依債務不履行之規定主張解除契約
    並請求被告返還價金，為無理由。
　㈣原告先位聲明依系爭契約第12條第3項後段約定，請求被告給
    付予原告所收款項相同之違約金即2,800萬元，為無理由：
　　經查，系爭契約第12條第3項後段約定：「如乙方毀約不賣
    或給付不能或不為給付或有其他違約情事時，甲方除得解除
    本契約外，乙方應於甲方通知解約日起3日內，立即將所收
    款項如數返還甲方，並於解約日起10日內另交付依原所款項
    計算之金額予甲方，以為違約損害賠償。」，有系爭契約1
    份（見本院卷㈠第44頁）存卷可憑，可知兩造就被告有給付
    不能、不為給付等違約情事時，有約定應被告應給付與所收
    款項相同金額之違約金。惟本件被告已依債之本旨履行系爭
    契約，並無詐欺致使原告陷於錯誤情事，且系爭房地亦無物
    之瑕疵存在，皆如前述，是被告既無違約，原告依上開約定
    規定請求被告給付違約金，自無理由。
　㈤原告備位聲明依民法第359條規定請求減少價金，並依民法第
    179條規定請求被告返還該部分之價金376萬638元，為無理
    由：
　⒈經查，系爭房地並無原告所稱瑕疵存在，業如前述，是原告
    備位聲明依民法第359條、第179條規定請求被告減少並返還
    價金，已無理由。
　⒉況系爭房地經社團法人新北市不動產估價師公會就系爭房地
    於108年5月4日有、無增建外梯之交易價格進行鑑定估價後
    ，鑑定結果略以：「本案房地（即系爭房地，下同）於108
    年5月4日有系爭外梯之評估總價為2,953萬254元。本案房地
    於108年5月4日無系爭外梯之評估總價為2,576萬9,616元。
    依前項本案房地有無系爭外梯評估總價差亦金額為376萬638
    元。房地有系爭外梯之評估總價－房地無系爭外梯之評估總
    價＝2,953萬254元－2,576萬9,616元＝376萬638元」等語，有
    社團法人新北市不動產估價師公會出具之不動產估價報告書
    1份（見本院卷㈡第181頁至第282頁）存卷可參，足悉系爭房
    地於有增建外梯之價值為2,953萬254元、無增建外梯之價值
    為2,576萬9,616元，增建外梯顯然增加系爭房地之交易價直
    ，並無影響系爭房地之通常效用或價值甚明。是以，系爭房
    地之實際成交價格為2,800萬元，而前開估價報告認定系爭
    房地有外梯之價值為2,953萬254元，縱認系爭房地之增建外
    梯、原始2樓大門改建屬物之瑕疵，然按買受人因物有瑕疵
    而請求減少價金，應就買賣時瑕疵物與無瑕疵物之應有價值
    比較後，再按二者之差額占無瑕疵物應有價值之比例，計算
    其應減少之數額，不得依瑕疵部分占買賣標的物之比例計算
    ；買賣標的物存有瑕疵與否，固不以出口檢驗是否合格準，
    但法院對於減少價金之請求，應就買賣時瑕疵物與無瑕疵物
    之應有價格比較後所得之差額而為斟酌，非可任意酌情增減
    （最高法院99年度台上字第1972號、72年度台上字第726號
    判決意旨參照），而系爭房地之實際交易價格已低於系爭房
    地有增建外梯（瑕疵情況）價值，無買賣時瑕疵物與無瑕疵
    物之應有價格比較後所得差額可言，難認原告受有價值減損
    之損害，是原告備位主張依民法第359條規定請求減少價金
    ，並依民法第179條規定請求被告返還該部分之價金，即屬
    無據。
　㈥原告備位聲明依民法第227條規定，請求被告賠償系爭房地交
    易價值減損差額376萬638元，為無理由：
　　承前所述，被告已依債之本旨為給付，而無不完全給付之情
    事，且系爭房地並無交易價值減損之情形，是原告備位主張
    依民法第227條規定請求損害賠償，亦屬無據。
六、綜上所述，原告先位聲明依民法第92條、第359條、第226條
    、第256條等規定、系爭契約第12條第3項後段約定，請求被
    告返還價金並給付違約金共5,600萬元，及自起訴狀繕本送
    達翌日起至清償日止，按週年利率5％計算之利息；備位聲明
    依民法第359條、第179條、第227條規定，請求被告返還減
    少價金或給付損害賠償376萬638元，及自起訴狀繕本送達翌
    日起至清償日止，按週年利率5％計算之利息，均無理由，不
    應准許。原告之訴既經駁回，其假執行之聲請，亦失所附麗
    ，併予駁回。
七、本件事證已臻明確，兩造其餘攻擊防禦方法及證據，核與判
    決之結果不生影響，爰不一一論列，併此敘明。
八、訴訟費用負擔之依據：民事訴訟法第78條。
中　　華　　民　　國　　111 　年　　6 　　月　　29　　日
                  民事第七庭    法　官　莊哲誠
以上正本係照原本作成。
如對本判決上訴，須於判決送達後20日內向本院提出上訴狀。如
委任律師提起上訴者，應一併繳納上訴審裁判費。
中　　華　　民　　國　　111 　年　　6 　　月　　29　　日
                                書記官　尤秋菊